臺灣高雄地方法院刑事判決　　　　　　　96年度訴字第1399號
公　訴　人　臺灣高雄地方法院檢察署檢察官
被　　　告　甲○○
指定辯護人　義務辯護人葉天來律師
上列被告因公共危險案件，經檢察官提起公訴（96年度偵字第79
75號），本院判決如下：
    主  文
甲○○放火燒燬現有人所在之建築物未遂，累犯，處有期徒刑參
年捌月。扣案之汽油布壹塊沒收。
    事  實
一、甲○○前因恐嚇案件，經本院於90年11月23日以90年度訴字
    第2591號判處有期徒刑1年2月確定，復因強盜、恐嚇案件，
    經臺灣高雄少年法院於91年8 月30日以90年度少訴字第27號
    判處應執行有期徒刑3 年10月確定，經本院以92年度聲字第
    2094號就上開3 罪定其應執行之刑為有期徒刑5 年確定，嗣
    於95年3 月10日縮短刑期假釋出監，並於96年2 月16日縮刑
    期滿視為執行完畢。詎其猶不知悔改，於96年3 月11日凌晨
    0 時10分許，與友人張秉偉共同前往位於高雄市苓雅區○○○路182 號丁○○所經營之「你好卡拉OK」飲酒作樂，席間
    張秉偉至店外打電話後即自行離去，迨於翌日凌晨0 時50分
    許，甲○○因身上未帶金錢，乃與店內員工及其他客人發生
    口角，迄於同日凌晨凌晨1 時10分許，甲○○先行離開現場
    ，並前往張秉偉住處向張秉偉之姊張金玉說明上開情形，嗣
    於同日凌晨1 時30分許，張金玉與甲○○各自騎乘機車返回
    上開「你好卡拉OK」，並由張金玉出面給付前揭消費款項新
    臺幣（下同）260 元，而甲○○當場復與丁○○及店內客人
    再次發生爭吵，經張金玉指示甲○○先行離開後，丙○○隨
    後亦自行騎車離去。詎甲○○離去後，因對丁○○及店內客
    人心生不滿，明知「你好卡拉OK」係現有人所在之建築物，
    竟基於放火燒毀現有人所在之建築物之犯意，於同日凌晨1
    時40分許，將其擦拭機車用之毛巾，伸入機車油箱內沾浸汽
    油後，獨自騎乘機車折返「你好卡拉OK」店外，點燃該沾有
    汽油之毛巾後，朝「你好卡拉OK」之店門口丟擲，該毛巾隨
    即在該店之騎樓起火燃燒，幸經該店股東戊○○發現當場呼
    叫，丁○○及店內客人即時撲滅火勢，僅將騎樓之地板燒黑
    ，並燻黑該店之玻璃門，而未延燒至房屋主體結構，尚未使
    該建築物之主要效用喪失而未遂。嗣為警據報前往處理，當
    場扣得上開已燒燬一半之汽油布1 塊及甲○○遺留之棒球帽
    1 頂。
二、案經丁○○訴由高雄市政府警察局苓雅分局報告臺灣高雄地
    方法院檢察署檢察官偵查起訴。
    理  由
一、按「被告以外之人於審判外之陳述，雖不符前4 條之規定，
    而經當事人於審判程序同意作為證據，法院審酌該言詞陳述
    或書面陳述作成時之情況，認為適當者，亦得為證據」、「
    當事人、代理人或辯護人於法院調查證據時，知有第159 條
    第1 項不得為證據之情形，而未於言詞辯論終結前聲明異議
    者，視為有前項之同意」，刑事訴訟法第159 條之5 第1 、
    2 項分別定有明文，而上開規定之立法意旨在於傳聞證據未
    經當事人之反對詰問予以核實，原則上先予排除，惟若當事
    人已放棄詰問或未聲明異議，基於證據資料愈豐富，愈有助
    於真實發現之理念，且強化言詞辯論主義，法院自可承認該
    傳聞證據例外擁有證據能力。經查，證人即告訴人丁○○、
    戊○○人2 人於警詢中之陳述，雖均係被告以外之人於審判
    外之陳述，性質上屬傳聞證據，惟被告於本院言詞辯論終結
    前並未聲明異議，又本院審酌上開言詞陳述作成時之情況，
    並查無其他不法之情狀，足認為得為本案之證據，依刑事訴
    訟法第159 條之5 之規定具有證據能力。
二、訊據被告甲○○固坦承確有於上揭時、地丟擲已點燃之汽油
    布之事實，惟矢口否認有何燒燬現有人所在建築物之故意，
    辯稱當天因店裡的客人及老闆娘都作勢要打伊，伊心裡很不
    高興，但伊並不是要燒房子，只是要嚇嚇他們而已云云。經
    查：
  (一)、被告於本院審理時自承當天伊係受「偉仔」邀請前往「你
      好卡拉OK」，身上沒有帶錢，後來「偉仔」出去講電話，
      人就不見了，只剩下伊一個人，伊沒有錢付帳時，有與店
      方發生口角爭執，當時店裡有4 名女子，還有1 名男性客
      人，均作勢要打伊，伊離開後去找「偉仔」的姊姊丙○○
      一起回去付帳，付帳時又與店方吵架，店裡面的客人及老
      闆娘又作勢要打伊，丙○○便叫其先離開，錢是丙○○付
      的，伊離開後5 至10分鐘，即同日凌晨1 時40分許，因為
      心裡不高興，便返回「你好卡拉OK」，並將毛巾沾機車油
      箱裡的汽油，在馬路上往店外的騎樓丟，當時有一小塊地
      方稍微著火，有一個火團，旁邊有一些火星等語在卷（見
      本院卷第23-24 、81-82 頁）。
  (二)、證人丙○○於本院審理時到庭證稱其原本並不認識被告，
      係因當天被告與其弟張秉偉至「你好卡拉OK」喝酒沒有付
      錢，被告去找其說身上錢不夠，其便陪被告去付錢，其與
      被告係各騎1 部機車過去，在店門口停車後，由其進入店
      內付錢，被告沒有進去，其付完帳後，店裡有一桌人在那
      邊坐，就與被告爭吵，應該是老闆娘跟店裡的朋友，其叫
      被告先走，被告便先騎機車離開，而其則留下來向在場的
      人說抱歉後才離開，之後其便沒有再見到被告了等語在卷
      （見本院卷第50-53 頁）。而證人即告訴人丁○○於警詢
      時證稱被告當日凌晨0 時10分許，偕同1 名男性友人共同
      至「你好卡拉OK」店內消費，飲用2 瓶啤酒後，於同日凌
      晨1 時10分許未付款離開，直到1 時30分許，被告再由一
      名女子陪同前來支付酒錢260 元，嗣於同日1 時40分許，
      該店騎樓發生火災，現場有汽油布，滿騎樓都是汽油味等
      語在卷（見警卷第5-6 頁），而其於本院審理時亦證稱當
      天被告在店內消費後，有發生未付酒錢即離開之事，後來
      被告帶丙○○過來付錢後便離開，約10分鐘之後，就有人
      丟汽油布在門口旁邊，火勢有蔓延開來，店裡雖未被波及
      ，但玻璃門都被燻黑，當時因為其係面向店內，故未看見
      係何人丟擲汽油布，但其同事戊○○當時在門口，臉朝向
      外面，且其店裡是玻璃門，故有看見，並說係被告所為，
      因為當天被告在店裡坐了約1 個多鐘頭，被告係凌晨0 時
      10分許進來，到0 時50分許買單與其等發生口角，當天被
      告係第一次到店裡，卻說要簽帳，至1 時10分許離開，故
      其等均認得被告等語明確（見本院卷第54-58 頁）。另證
      人即「你好卡拉OK」股東戊○○於本院審理時證述其係在
      上開店內負責打掃、清理之工作，當天被告係於凌晨12
      點多與1 名友人一起到店裡消費，大約1 點多時要離開，
      因為客人吃完東西其都要整理，故其有看見被告，後來被
      告與丙○○來付帳時，其亦有看見，迨被告與丙○○離開
      後一下子，大約10幾分鐘後，其在店內整理，要拿東西到
      外面去時，看到一個人騎機車停在門口，朝門口丟擲汽油
      布過來，往店門丟，丟在門的右邊，門邊邊的地方，因為
      門是透明的，其有看到那人的臉，就是被告，當時其與被
      告距離很近，其看到被告要丟時，有要喊出聲音，但喊完
      時被告已經丟擲了，火就開始燒，地上都燒黑了，還有玻
      璃門的一角也被燻黑，走廊上零零星星都有火星，不是只
      有1 塊汽油布的範圍，但因其等有很多人在場，至少有4
      、5 人出去救火，所以只用一下下的時間便把火撲滅，因
      為當天被告與其等有口角，其對被告印象深刻，所以可以
      確定當天是被告放火等語綦詳（見本院卷第62-66 頁）。
  (三)、至被告雖另辯稱：伊丟擲汽油布只是要嚇嚇告訴人及店內
      客人，並無放火燒燬建築物之故意云云，惟被告當日係前
      往該店飲酒，且甫與丙○○前往該店支付消費款項，並與
      店內之人發生口角，其就該處店內當時係有人所在之建築
      物乙節，原本即有認識；又汽油之揮發性高、易燃，倘以
      之引火，極易迅速擴散延燒而造成公共危險，被告係成年
      人，對此實無不知之理，而其不顧此一危險，仍將易燃之
      毛巾伸入機車油箱內沾以助燃性極高之汽油，並點火引燃
      後朝上開卡拉OK之店門口丟擲，其主觀上對該行為可能延
      燒至建築物主體釀成災害，亦顯然明知，且被告丟擲汽油
      布引火後，立即在騎樓處擴散延燒，並燻黑店門玻璃，幸
      經在場者即時撲滅始未釀成大禍，已據證人丁○○、戊○○證述如前，被告應具有放火燒燬現有人所在建築物之故
      意，至堪認定。其上開所辯，應係事後避重就輕之詞，不
      足採信。
  (四)、此外，復有已燃燒之汽油布1 塊及被告當日所戴之棒球帽
      1 頂扣案可證，本件事證明確，被告犯行堪以認定。
三、核被告甲○○所為，係犯刑法第173 條第3 項、第1 項之放
    火燒燬現有人所在之建築物未遂罪。其已著手於放火行為之
    實施，因在場人員立即搶救而得以迅速撲滅火勢，僅致騎樓
    地板及建築物玻璃門燻黑，該建築物之重要部分或效用，均
    未因起火燃燒而達到滅失之程度，亦未波及影響該棟建築物
    之整體結構，而屬未遂階段，應依刑法第25條第2 項之規定
    ，減輕其刑。又被告前因恐嚇案件，經本院以90年度訴字第
    2591號判處有期徒刑1 年2 月確定，復因強盜、恐嚇案件，
    經臺灣高雄少年法院以90年度少訴字第27號判處應執行有期
    徒刑3 年10月確定，經法院定其應執行之刑為有期徒刑5 年
    確定，嗣於95年3 月10日縮短刑期假釋出監，並於96年2 月
    16日縮刑期滿視為執行完畢，此有臺灣高等法院被告前案紀
    錄表附卷可查，其於5 年內再故意為本件有期徒刑以上之罪
    ，為累犯，應依刑法第47條第1 項之規定，加重其刑。被告
    同時有刑之加重及減輕事由，應依法先加後減之。爰審酌被
    告僅因消費糾紛之細故，不思理性自制，竟以強烈之手段對
    告訴人所經營之上開卡拉OK店丟擲引燃之汽油布洩憤，使他
    人之生命財產安全遭受嚴重危害，惟念被告犯後已坦承部分
    犯行，及當日延燒情形尚非嚴重等一切情狀，酌情量處如主
    文所示之刑。扣案之汽油布1 塊，係被告所有，且係供其放
    火所用之物，業據其陳明在卷，爰依刑法第38條第1 項第2
    款規定，併予宣告沒收。至扣案之棒球帽1 頂，雖係被告當
    日所戴而遺留於店內之物，然並無證據證明係供本案犯罪所
    用，自不得宣告沒收，附此敘明。
據上論結，應依刑事訴訟法第299 條第1 項前段，刑法第173 條
第3 項、第1 項、第25條第2 項、第47條第1 項、第38條第1項
第2 款，判決如主文。
本案經檢察官乙○○到庭執行職務。
中　　華　　民　　國　　96　　年　　7 　　月　　24　　日
                    刑事第十四庭
                          審判長法  官  蔡  廣  昇
                                法  官  林  瑋  桓
                                法　官  謝  雨  真
以上正本證明與原本無異。
如不服本判決，應於判決送達後10日內，向本院提出上訴狀。
中　　華　　民　　國　　96　　年　　7 　　月　　24　　日
                                書記官  林  佳  慧
附錄本案論罪科刑法條：
刑法第173條
放火燒燬現供人使用之住宅或現有人所在之建築物、礦坑、火車
、電車或其他供水、陸、空公眾運輸之舟、車、航空機者，處無
期徒刑或7 年以上有期徒刑。
失火燒燬前項之物者，處1 年以下有期徒刑、拘役或5 百元以下
罰金。
第1 項之未遂犯罰之。
預備犯第1 項之罪者，處1 年以下有期徒刑、拘役或3 百元以下
罰金。
